【裁判字號】    89,訴,143
【裁判日期】    890504
【裁判案由】    違反懲治走私條例等
【裁判全文】
臺灣桃園地方法院刑事判決                          八十九年度訴字第一四三號
    公  訴  人  臺灣桃園地方法院檢察署檢察官
    被      告  甲○○○
                丙○○
    共      同
    選任辯護人  乙○○
右列被告因違反懲治走私條例等案件，經檢察官提起公訴（八十八年度偵字第一００
三０號），本院判決如左：
        主  文
甲○○○、丙○○共同連續運輸第三級毒品，甲○○○處有期徒刑陸年。褫奪公權捌
年；丙○○處有期徒刑參年。褫奪公權肆年。
扣案之毒品丁基原啡因（Buprenorphine)針劑壹仟玖佰零捌支均沒收銷燬。扣案之香
菸空盒捌只均沒收。
        事  實
一、甲○○○明知鹽酸丁丙諾啡注射劑內所含有之丁基原啡因（Buprenorphine)成分
    屬麻醉藥品管理條例第二條第一款所規定之鴉片類麻醉藥品，於民國八十七年五
    月二十日毒品危害防制條例公佈施行後，屬於該條例第二條第二項第三款之第三
    級毒品，並屬於懲治走私條例公告管制物品項目及其數額甲類第四款之管制進出
    口物品，於八十三年間至大陸地區旅遊，經人介紹注射施用鹽酸丁丙諾啡注射劑
    後成癮，竟基於概括之犯意，於自八十三年四月間起至八十八年五月十二日止，
    在廣州白雲機場，以每十支注射劑人民幣二百五十元（約新台幣一千二百五十元
    ）之代價，連續向一不詳姓名年籍之危姓成年男子購買如附表所示數量之鹽酸丁
    丙諾啡注射劑後，裝於香菸盒內後再由自己或自八十三年八、九月間知情後與其
    有共同概括犯意聯絡之妻子丙○○於附表所示之時間搭機自大陸轉機香港私運回
    台灣後，供甲○○○施用。嗣於八十八年四月九日、同年五月十二日丙○○、甲
    ○○○又基於前揭共同之概括犯意，分別搭機至香港入境大陸購買鹽酸丁丙諾啡
    注射劑一千四百十五支、五百支，並均裝於三五牌香菸盒內，同日自香港搭乘中
    華航空公司ＣＩ六一二號、ＣＸ四０八號班機返回台灣，於入境後在中正機場分
    別為財政部臺北關稅局人員查獲，並扣得前開針劑一千九百零八支（其中七支於
    運輸過程中損耗）、及裝前開針劑用之香菸空盒八只。
二、案經法務部調查局桃園縣調查站報請台灣桃園地方法院檢察署檢察官偵查起訴。
        理  由
一、訊據被告甲○○○、丙○○固均坦承有於右揭時間自大陸地區攜帶附表所示之針
    劑回國，然矢口否認有何違反毒品危害防制條例及懲治走私條例之犯行，均辯稱
    ：渠等均不知該針劑內含有鴉片類麻醉藥品丁基原啡因成分，渠等以為僅係科學
    中藥而已云云，惟查，被告二人如均不知悉該針劑內含鴉片類麻醉藥品丁基原啡
    因成分，係屬毒品，則何需於運送回國時不辭麻煩地將其裝置於香菸盒內以掩飾
    海關之查緝？且被告二人購買前開針劑均係於廣州白雲機場向一不詳姓名之危姓
    成年男子購買，而非依一般中藥之購買程序於診所或藥鋪內購買，被告以前開異
    於尋常交易之方式購買針劑，內心豈會不生疑惑？是以被告二人之前開辯詞，應
    認僅係畏罪卸責之詞，均不足採。又扣案之針劑經送請行政院衛生署藥物食品檢
    驗局（下稱藥檢局）鑑驗結果，確屬內含毒品危害防制條例第二條第三項第三款
    所規定管制之丁基原啡因（Buprenorphine)毒品之針劑，有鑑驗成績書在卷足憑
    ，此外，並有中華民國入境旅客申報單影本一紙、入出境記錄資料二份附卷可稽
    及鹽酸丁丙諾啡針劑一千九百零八支、香菸空盒八只扣案足資佐證，故本件事證
    已臻明確，被告二人犯嫌均堪認定。
二、按懲治走私條例之運送走私物品罪，並不以運送他人所有或持有之走私物品為限
    ，即為自己運送者，亦包括在內，故不論運送人係為他人運送或為自己運送，均
    應成立運送走私物品罪，此有最高法院八十四年度台上字第二五二五號判例可資
    參照。又按丁基原啡因（ Buprenorphine )為μ-鴉片類受體（  Ｕ─Opioid
    receptor)之部分激動劑（Partial Agonist)，所以同嗎啡具有止痛作用及成癮
    性；如單獨使用並可引起呼吸抑制、胃腸蠕動減緩、縮瞳、嗜眠、抑制自主神經
    系統及產生欣快感；與激動劑（Agonists）合用可能引起拮抗作用造成戒斷症狀
    ，但因成癮性較嗎啡為低，故毒品危害防制條例乃將之列為第三級毒品，此有行
    政院衛生署管制藥品管理局管檢字第八一四二七號函在卷可稽。查丁基原啡因為
    麻醉藥品管理條例第二條第一款所規定之鴉片類麻醉藥品，亦係毒品危害防制條
    例第二條第二項第三款之第二級毒品，復為行政院依懲治走私條例第二條第四項
    授權公告之甲類管制進出口物品，被告甲○○○、丙○○二人私運前開毒品入境
    台灣，核其二人所為，均係犯毒品危害防制條例第四條第三項之運輸第三級毒品
    罪、懲治走私條例第二條第一項之私運管制物品進口罪。被告甲○○○與丙○○
    間就八十四年四月廿二日起迄八十八年五月十二日止之犯行，有犯意之聯絡及行
    為之分擔，應依共同正犯論處。被告二人非法持有第三級毒品丁基原啡因（
    Buprenorphine)之低度行為，應為其運輸之高度行為所吸收，不另論罪。被告甲
    ○○○就其自八十三年四月十九日起至八十八年五月十二日止、被告丙○○就其
    自八十四年四月廿二日起至八十八年五月十二日止多次犯行，均時間緊接，犯罪
    構成要件相同，均為連續犯，應論以一罪，並均加重其刑。又被告二人所犯運輸
    第三級毒品罪及私運管制物品進口罪，乃以一輸入行為同時觸犯二罪，為想像競
    合犯，應從較重之連續運輸第三級毒品罪論處。再查，因被告甲○○○本身有施
    用毒品慣行，為貪圖大陸地區購入價格便宜，始起意與其妻丙○○運輸毒品來台
    ，其目的僅在供被告甲○○○施用，被告丙○○並無施用，認科被告丙○○以法
    定最低刑有情輕法重之可憫狀態，故依刑法第五十九條之規定減輕其刑。爰審酌
    被告二人之素行、犯罪動機、目的、手段、運輸毒品之數量及犯後態度等一切情
    狀，分別量處如主文所示之刑，又依其所犯運輸毒品罪之性質，認有宣告遞奪公
    權之必要，爰分別併宣告褫奪公權八年、四年。
三、扣案之內含第三級毒品丁基原啡因（Buprenorphine)針劑一千九百零八支，均依
    毒品危害防制條例第十八條第一項前段規定宣告沒收銷燬。扣案之香菸空盒八只
    ，係供裝置前開毒品所用之物，為被告二人所共有，均應依同法十九條第一項規
    定宣告沒收。
據上論斷，應依刑事訴訟法第二百九十九條第一項前段，毒品危害防制條例第四條第
三項、第十八條第一項前段、第十九條第一項，懲治走私條例第二條第一項、第十一
條、刑法第十一條前段、第二十八條、第五十六條、第五十五條、第五十九條、第三
十七條第二項，判決如主文。
本案經檢察官魏雯祈到庭執行職務。
中      華      民      國      八十九    年      五      月      四    日
                                臺灣桃園地方法院刑事第一庭
                                    法  官  林  恆  吉
右正本證明與原本無異。
如不服本判決，應於判決送達後十日內向本院提出上訴狀( 應附繕本 )，上訴於
臺灣高等法院。
                                    書記官  楊  文  雄
中        華        民        國   八十九   年   五       月      十    日
附論罪科刑依據之法條：
毒品危害防制條例第四條第三項、懲治走私條例第二條第一項
製造、運輸、販賣第一級毒品者，處死刑或無期徒刑；處無期徒刑者，得併科新臺幣
一千萬元以下罰金。
製迼、運輸、販賣第二級毒品者，處無期徒刑或七年以上有期徒刑，得併科新台幣七
百萬元以下罰金。
製造、運輸、販賣第三級毒品者，處五年以上有期徒刑，得併科新臺幣五百萬元以上
罰金。
製迼、運輸、販賣專供製迼或施用毒品之器具者，處一年以上七年以下有期徒刑，得
併科新臺幣一百萬元以下罰金。
前四項之未遂犯罰之。
懲治走私條例第二條
私運管制物品進口、出口逾公告數額者，處七年以下有期徒刑，得併科七千元以下罰
金。
以犯前項之罪為常業者，處三年以上十年以下有期徒刑，得併科一萬元以下罰金。
第一項之未遂犯罰之。
第一項所稱管制物品及其數額，由行政院公告之。


司法院資訊處製作；財團法人民間司法改革基金會備份。
